臺灣臺中地方法院民事判決　　　　　　九十三年度重訴字第一三０號
　　原　　　告　　地○○
　　　　　　　　　癸○○
　　訴訟代理人　　劉有德　律師
　　原　　　告　　戌○○
　　　　　　　　　亥○○
　　　　　　　　　午○○
　　　　　　　　　丑○○
　　　　　　　　　Ｂ○○
　　　　　　　　　宙○○77.
　　法定代理人　　己○○
　　訴訟代理人　　卯○○○
　　複代 理 人　　劉有德　律師
　　原　　　告　　甲○○
　　　　　　　　　乙○○
　　　　　　　　　丙○○
　　　　　　　　　Ｆ○○
　　兼右四人共同
　　訴訟代理人　　天○○
　　複代 理 人　　劉有德　律師
　　被　　　告　　Ｃ○○
　　　　　　　　　庚○○
　　　　　　　　　寅○○
　　　　　　　　　宇○○
　　　　　　　　　Ｄ○○
　　　　　　　　　黃○○
　　　　　　　　　申○○
　　　　　　　　　Ｇ○○
　　　　　　　　　巳○○
　　　　　　　　　Ａ○○
　　　　　　　　　玄○○
　　　　　　　　　辛○○
　　　　　　　　　壬○○
　　　　　　　　　戊○○
　　　　　　　　　丁○○
　　　　　　　　　Ｅ○○
　　兼右十四人共同
　　訴訟代理人　　子○○
　　被　　　告　　酉○○○
　　訴訟代理人　　未○○
右當事人間請求分割共有物事件，本院於九十三年八月二十日言詞辯論終結，判決如
左：
　　主　　文
被告Ｄ○○、黃○○、申○○應就其被繼承人楊振鎰所有坐落台中市○區○○段十之
九地號，建地，面積七０八平方公尺，應有部分二十六分之一，辦理繼承登記。
被告Ａ○○、巳○○應就其被繼承人楊振生所有坐落台中市○區○○段十之九地號，
建地，面積七０八平方公尺，應有部分二十六分之一，辦理繼承登記。
被告Ｇ○○、子○○、玄○○、戊○○、丁○○、Ｅ○○、Ａ○○、巳○○應就其被
繼承人辰○○所有坐落台中市○區○○段十之九地號，建地，面積七０八平方公尺，
應有部分二十六分之一，辦理繼承登記。
兩造共有坐落台中市○區○○段一０之九地號，建地，面積七０八平方公尺土地，其
分割方法如下：(一)如附圖Ｅ部分所示面積三五四平方公尺土地分歸原告地○○、癸○○、天○○、戌○○、午○○、丑○○、Ｂ○○、宙○○、甲○○、乙○○、丙○○
、Ｆ○○、亥○○共同取得，應有部分原告地○○、癸○○、天○○各為三０分之七
，原告戌○○、亥○○各為一五０分之十一，原告Ｂ○○為七十五分之二，原告宙○○為一五０分之七，原告午○○、丑○○各為一五０分之一，原告甲○○為五十四分
之一，原告乙○○、丙○○各為一三五分之一，原告Ｆ○○為三０分之一。(二)如附圖
Ａ部分所示面積二七點二０平方公尺土地分歸被告酉○○○取得。(三)如附圖Ｂ部分所
示面積五四點四０平方公尺土地分歸被告Ｃ○○、庚○○共同取得，應有部分各為二
分之一。(四)如附圖Ｃ部分所示面積一０九平方公尺土地分歸被告寅○○、宇○○、Ｄ
○○、黃○○、申○○、辛○○、壬○○共同取得，應有部分被告寅○○、宇○○各
為四分之一，被告壬○○為六分之一，被告Ｄ○○、黃○○、申○○、辛○○各為十
二分之一。(五)如附圖Ｄ部分所示面積一六三點四０平方公尺土地分歸被告Ｇ○○、子
○○、巳○○、Ａ○○、玄○○、戊○○、丁○○、Ｅ○○共同取得，應有部分被告
Ｇ○○、子○○、玄○○各為五分之一，被告巳○○、Ａ○○各為十分之一，被告戊○○、丁○○、Ｅ○○各為十五分之一。
訴訟費用由被告寅○○、宇○○、Ｃ○○、庚○○、酉○○○各負擔二六八分之一０
，被告Ｇ○○、子○○、玄○○各負擔二六八分之十二，被告巳○○、Ａ○○各負擔
二六八分之六，被告辛○○、Ｄ○○、黃○○、申○○、戊○○、丁○○、Ｅ○○各
負擔二六八分之四，被告壬○○負擔二六八分之七，餘由原告地○○、癸○○、天○○各負擔二六八分之三一，原告戌○○、亥○○各負擔二六八分之一０，原告Ｂ○○
負擔二六八分之四，原告宙○○負擔二六八分之六，原告午○○、丑○○、乙○○、
丙○○各負擔二六八分之一，原告甲○○負擔二六八分之三，原告Ｆ○○負擔二六八
分之五。
　　事　　實
甲、原告方面：
　一、聲明：求為判決除分割方法外，如主文第一、二、三項所示。
　二、陳述：
　　(一)坐落台中市○區○○段十之九地號建地，面積０．０七０八公頃，為原告與被
　　　告寅○○、宇○○、楊振鎰、Ｇ○○、子○○、楊振生、玄○○、辰○○、辛○○、Ｃ○○、庚○○、壬○○、戊○○、丁○○、Ｅ○○、酉○○○等所共
　　　有，有土地登記簿謄本可按。各共有人之應有部分及面積如附表所示。本件土
　　　地並無因物之使用目的不能分割，亦無訂有不分割之期限，兩造復不能就分割
　　　方法達成協議，被告等復不能就上開共有物權利之行使意見達成一致及互相配
      合，因此為各共有人權利行使及管理之方便，提起本件分割共有物訴訟，請求
      原物分配。
　　(二)本件土地之原共有人楊振鎰、楊振生等分別已經亡故，楊振鎰之應有部分應由
　　　其配偶Ｄ○○及子女黃○○、申○○繼承，楊振生之應有部分應由其女巳○○
      、Ａ○○繼承。又辰○○於訴訟中死亡，應由其全體繼承人Ｇ○○、子○○、
　　　玄○○、戊○○、丁○○、Ｅ○○、巳○○、Ａ○○承受訴訟並就其應有部分
　　　辦理繼承登記，惟上開繼承人並未就其被繼承人之本件土地之應有部分分別辦
　　　理繼承登記，為此併請求上開繼承人分別就其被繼承人之本件土地之應有部分
　　　辦理繼承登記。
　　(三)本件共有土地分割後，原告等仍願保持分別共有關係。原告願分在西邊。
　　附表：總面積０．０七０八公頃。
　　共有人姓名　　　應有部分　　　應有部分面積（公頃）（取至小數點五位）
    一、地○○　　　７＼６０      ０．００８２６
    二、癸○○　　　７＼６０  　　０．００８２６
    三、天○○　　　７＼６０      ０．００８２６
    四、戌○○　    １１＼３００  ０．００２６０
　　五、亥○○　　　１１＼３００　０．００２６０
    六、Ｂ○○    　４＼３００　  ０．０００９４
    七、宙○○    　７＼３００　　０．００１６５
    八、午○○    　１＼３００　  ０．０００２４
　　九、甲○○　　　５＼５４０　　０．０００６５
    十、乙○○    　２＼５４０　　０．０００２６
    十一、丙○○  　２＼５４０　　０．０００２６
    十二、Ｆ○○　  １＼６０　　  ０．００１１８
    十三、丑○○　　１＼３００　  ０．０００２４
    十四、寅○○  　１＼２６　　　０．００２７２
    十五、宇○○  　１＼２６　　  ０．００２７２
　　十六、楊振鎰　　１＼２６　　　０．００２７２（由Ｄ○○、黃○○、申○○
　　　　　　　　　　　　　　　　　　　　　　　　　繼承）
　　十七、Ｇ○○　　１＼２６　　　０．００２７２
　　十八、子○○　　１＼２６　　　０．００２７２
　　十九、楊振生　　１＼２６　　　０．００２７２（由巳○○、Ａ○○繼承）
    二十、玄○○　　１＼２６　　　０．００２７２
    廿一、辰○○　　１＼２６　　　０．００２７２（由Ｇ○○、子○○、玄○○
　　　　　　　　　　　　　　　　　　　　　　　　　、戊○○、丁○○、Ｅ○○
　　　　　　　　　　　　　　　　　　　　　　　　　、巳○○、Ａ○○繼承）
　　廿二、辛○○　　１＼７８　　　０．０００９１
    廿三、Ｃ○○　　１＼２６　　　０．００２７２
    廿四、庚○○　　１＼２６　　　０．００２７２
　　廿五、壬○○　　２＼７８　　　０．００１８２
    廿六、戊○○　　１＼７８　　　０．０００９１
    廿七、丁○○　　１＼７８　　　０．０００９１
    廿八、Ｅ○○　　１＼７８　　　０．０００９１
    廿九、酉○○○　１＼２６　　　０．００２７２
　三、證據：
　　　提出土地登記簿謄本、戶籍謄本、地籍圖謄本等為證，並聲請勘驗現場。
乙、被告方面：
　一、除被告酉○○○外之其餘被告部分：
　　(一)聲明：均求為適當之判決。
　　(二)陳述：
　　　分割後土地，被告Ｃ○○、庚○○願保持共有；被告寅○○、宇○○、Ｄ○○
      、黃○○、申○○、辛○○、壬○○願保持共有；被告Ｇ○○、子○○、玄○○、巳○○、Ａ○○、戊○○、丁○○、Ｅ○○願保持共有。
　二、被告酉○○○未於最後言詞辯論期日到場，亦未提出書狀作何聲明或陳述。
　　理　　由
一、程序方面：
　(一)被告酉○○○未於最後言詞辯論期日到場，核無民事訴訟法第三百八十六條所列
　　各款情形，准依原告聲請，由其一造辯論而為判決。
　(二)被告辰○○於九十三年五月廿一日訴訟中死亡，其繼承人為被告Ｇ○○、子○○
　　、玄○○、戊○○、丁○○、Ｅ○○、Ａ○○、巳○○等八人，此有繼承系統表
　　、戶籍謄本附卷可稽，原告聲明辰○○之全體繼承人應承受訴訟，於法並無不合
　　，自應由辰○○之法定承受訴訟人全體續行訴訟。
二、實體方面：
　(一)查坐落台中市○區○○段一０之九地號，建，面積七０八平方公尺土地，原為附
　　表所示之人共有，其應有部分亦如附表所示，此有土地登記謄本附卷可按。
　(二)按分割共有物既對於物之權利有所變動，即屬處分行為之一種，凡因繼承於登記
　　前已取得不動產物權者，其取得雖受法律之保護，不以其未經繼承登記而否認其
　　權利，但繼承人如欲分割其因繼承取得公同共有之遺產，因屬於處分行為，依民
　　法第七百五十九條規定，自非先經繼承登記，不得為之。（參見最高法院六十八
　　年八月廿一日六十八年度第十三次民事庭會議決議(二)）。
　　本件共有人楊振鎰於八十七年十一月八日死亡，其繼承人有其妻Ｄ○○、其子黃
　　○○、其女申○○等三人。楊振鎰就系爭共有土地應有部分二十六分之一，自應
　　由其繼承人共同繼承。
　　共有人楊振生於八十九年五月十一日死亡，其繼承人有其養女Ａ○○、其女巳○○等二人，楊振生就系爭共有土地應有部分二十六分之一，自應由其繼承人共同
　　繼承。
　　共有人辰○○於九十三年五月廿一日死亡，其繼承人有五女Ｇ○○、六女楊香（
　　於八十七年七月廿六日去世，由其子女丁○○、戊○○、Ｅ○○代位繼承）、七
　　子子○○、八子楊振生（於八十九年五月十一日去世，由其女Ａ○○、巳○○代
　　位繼承）、七女玄○○等八人，辰○○就系爭共有土地應有部分二十六分之一，
　　自應由其繼承人共同繼承。
　　上揭事實，有戶籍謄本附卷可按。是本件原告分別訴請楊振鎰、楊振生、辰○○
　　之全體繼承人就楊振鎰、楊振生、辰○○對系爭共有土地應有部分各二十六分之
    一辦理繼承登記，揆諸前述，洵屬正當，應予准許。
　(三)本件兩造共有土地，並無因物之使用目的不能分割情形，亦無訂有不分割之期限
　　，依民法第八百二十三條第一項規定，各共有人得隨時請求分割共有物。
　　原告表示分割後土地願保持共有，願分西半部土地；被告Ｃ○○、庚○○表示分
　　割後土地願保持共有；被告寅○○、宇○○、Ｄ○○、黃○○、申○○、辛○○
    、壬○○表示分割後土地亦願保持共有；被告Ｇ○○、子○○、玄○○、巳○○
    、Ａ○○、戊○○、丁○○、Ｅ○○表示分割後土地願保持共有。查兩造共有系
    爭土地正面臨路寬十公尺之中山路，依台灣省畸零地使用規劃規定，甲、乙種建
    築用地及住宅，正面路寬超過七公尺至十五公尺，其最小寬度為三點五公尺，最
    小深度為十四公尺。本院斟酌兩造共有人之意願，應有部分及分割後之土地利用
    價值，認以下列分割方法為適當：(1)如附圖Ｅ部分所示面積三五四平方公尺土地
    分歸原告共同取得，應有部分原告地○○、癸○○、天○○各為三０分之七、原
    告戌○○、亥○○各為一五０分之十一，原告Ｂ○○為七十五分之二，原告宙○○為一五０分之七，原告午○○、丑○○各為一五０分之一，原告甲○○為五十
    四分之一，原告乙○○、丙○○各為一三五分之一，原告Ｆ○○為三０分之一。
    (2)如附圖Ａ部分（正面寬一公尺）所示面積二七點二０平方公尺土地分歸被告酉
    ○○○取得，可與相鄰土地合併使用。(3)如附圖Ｂ部分（正面寬二點五公尺）所
    示面積五四點四０平方公尺土地分歸被告Ｃ○○、庚○○共同取得，應有部分各
    為二分之一，可與相鄰土地合併使用。(4)如附圖Ｃ部分所示面積一０九平方公尺
    土地分歸被告寅○○、宇○○、Ｄ○○、黃○○、申○○、辛○○、壬○○共同
    取得，應有部分被告寅○○、宇○○各為四分之一，被告壬○○為六分之一，被
    告Ｄ○○、黃○○、申○○、辛○○各為十二分之一。(5)如附圖Ｄ部分所示面積
    一六三點四０平方公尺土地，分歸被告Ｇ○○、子○○、巳○○、Ａ○○、玄○○、戊○○、丁○○、Ｅ○○共同取得，應有部分被告Ｇ○○、子○○、玄○○
    各為五分之一，被告巳○○、Ａ○○各為十分之一，被告戊○○、丁○○、Ｅ○○各為十五分之一。
三、據上論結，原告之訴為有理由，依民事訴訟法第三百八十五條第一項前段、第七
　　十八條、第八十一條、第八十五條第一項但書，判決如主文。
中　　　華　　　民　　　國　　九十三　　年　　　八　　　月　　三十一　　日
　　　　　　　　　　　　　　　　　　臺灣臺中地方法院民事第四庭
~B法　　　官　周靜秀
右為正本係照原本作成
本判決，應於判決送達後二十日內，向本院提出上訴狀。
中　　　華　　　民　　　國　　九十三　　年　　　九　　　月　　　二　　　日
~B法院書記官
　　　　　　　　　　　　　　　　　　　　　　　　　　　　　　　　　　　　Ｂ
附表：總面積０．０七０八公頃。
　　共有人姓名　　　應有部分　　　應有部分面積（公頃）（取至小數點五位）
    一、地○○　　　７＼６０      ０．００８２６
    二、癸○○　　　７＼６０  　　０．００８２６
    三、天○○　　　７＼６０      ０．００８２６
    四、戌○○　    １１＼３００  ０．００２６０
　　五、亥○○　　　１１＼３００　０．００２６０
    六、Ｂ○○    　４＼３００　  ０．０００９４
    七、宙○○    　７＼３００　　０．００１６５
    八、午○○    　１＼３００　  ０．０００２４
　　九、甲○○　　　５＼５４０　　０．０００６５
    十、乙○○    　２＼５４０　　０．０００２６
    十一、丙○○  　２＼５４０　　０．０００２６
    十二、Ｆ○○　  １＼６０　　  ０．００１１８
    十三、丑○○　　１＼３００　  ０．０００２４
    十四、寅○○  　１＼２６　　　０．００２７２
    十五、宇○○  　１＼２６　　  ０．００２７２
　　十六、楊振鎰　　１＼２６　　　０．００２７２（由Ｄ○○、黃○○、申○○
　　　　　　　　　　　　　　　　　　　　　　　　　繼承）
　　十七、Ｇ○○　　１＼２６　　　０．００２７２
　　十八、子○○　　１＼２６　　　０．００２７２
　　十九、楊振生　　１＼２６　　　０．００２７２（由巳○○、Ａ○○繼承）
    二十、玄○○　　１＼２６　　　０．００２７２
    廿一、辰○○　　１＼２６　　　０．００２７２（由Ｇ○○、子○○、玄○○
　　　　　　　　　　　　　　　　　　　　　　　　　、戊○○、丁○○、Ｅ○○
　　　　　　　　　　　　　　　　　　　　　　　　　、巳○○、Ａ○○繼承）
　　廿二、辛○○　　１＼７８　　　０．０００９１
    廿三、Ｃ○○　　１＼２６　　　０．００２７２
    廿四、庚○○　　１＼２６　　　０．００２７２
　　廿五、壬○○　　２＼７８　　　０．００１８２
    廿六、戊○○　　１＼７８　　　０．０００９１
    廿七、丁○○　　１＼７８　　　０．０００９１
    廿八、Ｅ○○　　１＼７８　　　０．０００９１
    廿九、酉○○○　１＼２６　　　０．００２７２
┌──────────────────────┬───┬─────────┐
│                                            │      │台灣台中地方法院  │
│                                            │囑　託│九十三年五月二十  │
│台中市○區○○段一０之九地號分割共有物附表　│      │四日              │
│　　　　　　　　　　　　　　　　　　　　　　│      │中院清民中九十三  │
│　　　　　　　　　　　　　　　　　　　　　　│文　號│重訴一三０字第三  │
│                                            │　　　│九四六八號函      │
├────┬────────────┬────┴───┴─────────┤
│代　　號│ 　面積（平方公尺）　　 │　分割後保持共有人姓名              │
├────┼────────────┼──────────────────┤
│　Ａ　　│　　二七．二０　　　　　│　酉○○○　　　　　　　　　　　　　│
├────┼────────────┼──────────────────┤
│　Ｂ　　│　　五四．四０　 　　　 │　Ｃ○○、庚○○　　　　　　　　　　│
├────┼────────────┼──────────────────┤
│　Ｃ　　│　一０九．００　　　　　│　寅○○、宇○○、Ｄ○○、黃○○、  │
│　　　　│　　　　　　　　　　　　│　申○○、辛○○、壬○○            │
├────┼────────────┼──────────────────┤
│　Ｄ　　│　一六三．四０　　　　　│　Ｇ○○、子○○、巳○○、玄○○、  │
│        │                        │  戊○○、丁○○、Ｅ○○、Ａ○○    │
├────┼────────────┼──────────────────┤
│　      │　                      │　地○○、癸○○、天○○、戌○○、  │
│　Ｅ　　│　三五四．００　　　　　│　午○○、丑○○、Ｂ○○、宙○○、　│
│　　　　│　　　　　　　　　　　　│　甲○○、乙○○、丙○○、Ｆ○○、　│
│　　　　│　　　　　　　　　　　　│　亥○○                            │
├────┼────────────┼──────────────────┤
│合　計　│　七０八．００          │                                    │
├────┼────────────┴──────────────────┤
│註　備　│  本案土地所面臨之中山路路寬為十公尺。                        │
└────┴───────────────────────────────┘
